臺灣屏東地方法院刑事判決　　　　　　　99年度訴字第1456號
公　訴　人臺灣屏東地方法院檢察署檢察官
被　　　告　黃景一
上列被告因違反毒品危害防制條例案件，經檢察官提起公訴（99
年度毒偵字第2053號），嗣因被告就被訴事實為有罪之陳述，經
告知簡式審判程序之旨，並聽取當事人之意見後，本院合議庭裁
定改由受命法官獨任依簡式審判程序進行，本院判決如下：
    主  文
黃景一施用第一級毒品，累犯，處有期徒刑壹年肆月。
    事  實
一、黃景一於民國89年間因施用毒品案件，經本院裁定送觀察、
    勒戒後，認有繼續施用毒品傾向，再經裁定入戒治處所施以
    強制戒治，後經裁定停止戒治，所餘戒治期間付保護管束，
    於90年5 月2 日出戒治所，並於90年10月21日保護管束期滿
    ，由臺灣屏東地方法院檢察署檢察官以90年度戒毒偵字第35
    9 號不起訴處分確定；復於93年間因施用毒品案件，經臺灣
    高等法院高雄分院以94年度上訴字第668 號判決判處有期徒
    刑9 月、5 月，應執行有期徒刑1 年確定。另其於96年間因
    施用毒品、竊盜等案件，經本院分別以96年度訴字第221 號
    、96年度訴字第477 號、96年度訴字第939 號與96年度簡字
    第1669號等判決各判處應執行有期徒刑1 年10月、5 月、1
    年2 月與4 月確定，嗣經減刑、更定應執行刑並接續執行，
    甫於98年8 月26日因縮短刑期假釋出監，並於98年12月6日
    縮刑期滿未經撤銷假釋視為已執行完畢論。詎其不知悔改，
    基於施用第一級毒品海洛因之犯意，於99年6 月22日下午1
    時許，在屏東縣車城鄉○○村○○路24巷20號住處之房間內
    ，將第一級毒品海洛因加水稀釋後，以針筒注射之方式，施
    用第一級毒品海洛因1 次。嗣警通知到案採尿送驗，因而查
    獲上情。
二、案經屏東縣政府警察局恆春分局報告臺灣屏東地方法院檢察
    署檢察官偵查起訴。
    理  由
一、本件被告黃景一所犯係死刑、無期徒刑、最輕本刑為3 年以
    上有期徒刑以外之罪，其於準備程序中就被訴事實為有罪之
    陳述，經本院告知簡式審判程序之旨，並聽取公訴人及被告
    意見後，合議庭裁定由受命法官獨任進行簡式審判程序，合
    先敘明。
二、訊據被告對於上揭時、地，施用第一級毒品海洛因之事實，
    坦承不諱；而被告為警查獲所採之尿液檢體，經送高雄市立
    凱旋醫院以EIA 酵素免疫分析法及GC/MS 氣相層析質譜儀法
    檢驗結果，於可待因、嗎啡類呈陽性反應，此有高雄市立凱
    旋醫院99年8 月5 日編號A00000000 濫用藥物尿液檢驗報告
    1 份附卷可稽，是被告施用第一級毒品之犯行，堪以認定。
三、按施用第一、二級毒品為犯罪行為，毒品危害防制條例第10
    條定有處罰明文，故施用第一、二級毒品者，依前揭規定本
    應科以刑罰，惟基於刑事政策，對合於一定條件之施用者，
    則依同條例第20條、第23條之規定，施以觀察、勒戒及強制
    戒治之保安處分，又毒品危害防制條例於92年7 月9 日修正
    公布，自93年1 月9 日施行，其中第20條、第23條將施用毒
    品之刑事處遇程序，區分為「初犯」及「5 年內再犯」、「
    5 年後再犯」，依其立法理由之說明：「初犯」，經觀察、
    勒戒或強制戒治後，應為不起訴處分或不付審理之裁定；經
    觀察、勒戒或強制戒治執行完畢釋放後，「5 年內再犯」者
    ，因其再犯率甚高，原實施之觀察、勒戒及強制戒治既已無
    法收其實效，爰依法追訴或裁定交付審理，至於經觀察、勒
    戒或強制戒治執行完畢釋放後，「5 年後再犯」者，前所實
    施之觀察、勒戒或強制戒治已足以遮斷其施用毒品之毒癮，
    為期自新及協助其斷除毒癮，仍適用「初犯」規定，先經觀
    察、勒戒或強制戒治之程序，從而依修正後之規定，僅限於
    「初犯」及「5 年後再犯」2 種情形，始應先經觀察、勒戒
    或強制戒治程序。倘被告於5 年內已再犯，經依法追訴處罰
    ，縱其第3 次（或第3 次以上）再度施用毒品之時間，在初
    犯經觀察、勒戒或強制戒治執行完畢釋放5 年以後，已不合
    於「5 年後再犯」之規定，且因已於「5 年內再犯」，顯見
    其再犯率甚高，原實施觀察、勒戒或強制戒治，已無法收其
    實效，即應依該條例第10條處罰（最高法院97年度第5 次刑
    事庭會議決議意旨參照）。查被告前因施用毒品案件，有如
    上開事實欄所示觀察勒戒、強制戒治完畢，且於強制戒治執
    行完畢後5 年內，再犯施用毒品罪，經法院判處徒刑之情形
    ，有臺灣高等法院被告前案紀錄表在卷可稽，依據上開說明
    ，本件施用毒品犯行，自應依法論罪科刑。
四、按海洛因屬毒品危害防制條例第2 條第2 項第1 款規定之第
    一級毒品，不得持有及施用，核被告黃景一所為，係犯同條
    例第10條第1 項之施用第一級毒品罪。被告上開施用海洛因
    前後之持有第一級毒品之低度行為，應為其施用之高度行為
    所吸收，不另論罪。被告有如前揭犯罪事實欄所述之經有期
    徒刑宣告及執行完畢之情形，有臺灣高等法院被告前案紀錄
    表附卷可稽，其於有期徒刑執行完畢後5 年以內，故意再犯
    本件為有期徒刑以上之罪，構成累犯，應依刑法第47條第1
    項規定加重其刑。爰審酌被告前已因施用毒品犯行經觀察、
    勒戒及強制戒治，竟仍故態復萌，復行施用毒品不輟，93年
    有2 次毒品前科、94年間又有1 次施用毒品前案，96年間亦
    另有3 次毒品前科，仍無視於毒品對於自身健康之戕害及國
    家對於杜絕毒品犯罪之禁令，足認非予以適當刑罰不足以禁
    絕，被告犯後於本院審理時坦承犯行，尚見悔意之犯罪後態
    度，暨其智識程度、家庭經濟狀況勉持暨其犯罪動機、目的
    、手段等一切情狀，量處如主文所示之刑，以示懲儆。
據上論斷，應依刑事訴訟法第273 條之1 第1 項、第284 條之1
、第299 條第1 項前段，毒品危害防制條例第10條第1 項，刑法
第11項前段、第47條第1 項，判決如主文。
本案經檢察官潘國威到庭執行職務。
中    華    民    國   100    年    2     月    24    日
                  刑事第三庭    法  官  蕭筠蓉
以上正本證明與原本無異。
如不服本判決應於收受判決後10日內向本院提出上訴書狀，並應
敘述具體理由；其未敘述上訴理由者，應於上訴期間屆滿後20日
內向本院補提理由書（均須按他造當事人之人數附繕本）「切勿
逕送上級法院」。
中    華    民    國   100    年    2     月    24    日
                                書記官  張語恬
附錄本案論罪科刑法條：
毒品危害防制條例第10條
施用第一級毒品者，處6 月以上5 年以下有期徒刑。
施用第二級毒品者，處3 年以下有期徒刑。